【裁判字號】    89,訴,2998
【裁判日期】    900220
【裁判案由】    偽造文書等
【裁判全文】
臺灣高雄地方法院刑事判決                        八十九年度訴字第二九九八號
    公  訴  人  臺灣高雄地方法院檢察署檢察官
    被      告  乙○○
右列被告因違反著作權法等案件，經檢察官提起公訴（八十九年度偵字第二五二九○
號、第二六三六二號、、第二六三六三號、第二六三六四號、第二六三六五號），本
院判決如左：
    主  文
乙○○以明知為侵害著作權之物，意圖營利而交付之方法侵害他人之著作權為常業，
處有期徒刑壹年貳月，緩刑參年。
扣案如附表五所示之仿冒盜版遊戲光碟片捌佰伍拾貳片、仿冒盜版遊戲卡匣捌拾貳個
、卡匣空盒壹拾貳個、目錄肆本，均沒收。
    事  實
一、乙○○係設於高雄縣阿蓮鄉○○路七四七號「大玩家電視遊樂器專賣店」之負責
    人，明知如附表一所示之「Ｐlay Ｓtation」、「ＰＳ設計圖」係日商．新力電
    腦娛樂股份有限公司（以下簡稱新力公司）享有商標專用權之商標圖樣；如附表
    二所示之「SEGA」商標圖樣，係日商．西雅企業股份有限公司（以下簡稱西雅公
    司）享有商標專用權之商標圖樣；如附表三所示之「FINAL  FANTASY」商標圖樣
    ，係日商．思奎爾股份有限公司（以下簡稱思奎爾公司）享有商標專用權之商標
    圖樣；如附表四所示之「NINTENDO」、「Nintendo」、「GAME BOY」、「日圖」
    、「瑪莉跳躍圖」、「薩爾達傳說」、「POCKET MONSTER」等商標圖樣，係日商
    ．任天堂股份有限公司（以下簡稱任天堂公司）享有商標專用權之商標圖樣，分
    別指定使用於電腦、錄有電腦程式之卡帶、磁碟、光碟及卡匣，使用於光碟、唯
    讀記憶體、磁卡、磁帶、磁碟、磁片、電腦等相類商品，使用於電子計算機、中
    央資料處理碟、電腦鍵盤、磁帶、磁碟、電視遊樂器（包括主機、操作器、搖控
    器、及錄有遊戲程式之卡匣、磁碟、光碟唯讀記憶體）及使用於電視接收器之遊
    戲裝置等相類物品，且均尚在專用期限內；又如附表五所示之遊戲軟體分別係新
    力公司、思奎爾公司、日商．可樂美股份有限公司（以下簡稱可樂美公司）、任
    天堂享有著作財產權之電腦程式著作；竟基於意圖營利之常業犯意，自民國八十
    九年十月中旬某日起，向不詳真實姓名年籍綽號「阿財」之成年男子，以遊戲光
    碟片每片新台幣（下同）四十元、遊戲卡匣每個一百五十元至三百五十元不等之
    價格，購入未經新力公司、西雅公司、思奎爾公司、任天堂公司之同意或授權，
    而使用上開商標圖樣於同類電視遊戲器程式上之盜版遊戲光碟片及卡匣，而該類
    盜版遊戲光碟片及卡匣並含侵害新力公司、思奎爾公司、可樂美公司、任天堂公
    司如附表五所示之電腦程式著作財產權軟體；另其中盜版遊戲光碟片部分係透過
    電視遊樂器執行，可在螢幕畫面上出現偽造之「ＰＳ」、「Play Station」等商
    標圖樣，及偽造之「Licensed by Sony Computer Entertainment Inc.」等新力
    公司授權文字及「PRODUCED BY or UNDER LICENSE FROM SEGA ENTERPRISES LTD
    . 」西雅公司授權文字，足以對外表示該等光碟片分別係新力公司、西雅公司所
    生產之用意證明之準文書畫面，而將該等擅自重製之電腦程式著作陳列在上開店
    內，以遊戲光碟片每片七十元、遊戲卡匣每個五百元至七百元不等之價格，販售
    予不特定之人而行使偽造之準私文書，足以生損害於新力公司及西雅公司，並賴
    以維生。嗣於八十九年十一月七日下午六時許，為警持臺灣高雄地方法院檢察署
  檢察官核發之搜索票，前往上開店內搜索而當場查獲，並扣得其所有仿冒新力公
    司遊戲光碟片七百二十五片、仿冒西雅公司遊戲光碟片一百二十五片、仿冒任天
    堂公司遊戲光碟片二片、遊戲卡匣八十二個、卡匣空盒十二個及遊戲目錄四本。
二、案經新力公司、西雅公司、思奎爾公司、可樂美公司告訴及任天堂公司訴由內政
    部警政署保安警察第二總隊第四大隊第三中隊報告臺灣高雄地方法院檢察署檢察
    官偵查起訴。
    理  由
一、訊據被告乙○○固坦承有於右揭時、地販賣上開盜版遊戲光碟片、遊戲卡匣予不
    特定人之事實，惟矢口否認有何違反著作權法及商標法之犯行，辯稱：不知道是
    仿冒及盜版之遊戲光碟、卡匣云云；然查，右揭事實，業據告訴人任天堂公司代
    理人金國和，告訴人新力公司代理人甲○○分別於警訊、偵查中指訴並經告訴人
    新力公司、西雅公司、思奎爾公司、可樂美公司具狀指述綦詳，並有告訴人等提
    出之如附表一至四所示商標註冊證，及內政部著作權執照、新卡發行表、進出貨
    單、發票、現場查獲相片、臺灣高雄地方法院檢察署搜索票、執行搜索報告等附
    卷可稽，顯見被告確有販售上開盜版遊戲軟體之事實，且被告所販售之盜版遊戲
    光碟、卡匣，當以在台灣已發行而廣受消費者歡迎，始有其市場，再參以正版遊
    戲軟體售價至少均達千元之譜，業據上開告訴代理人等於警訊時陳稱明確，且審
    諸扣案之品類，更有合卡、合輯等顯非原廠製造發行之遊戲光碟、卡匣，而被告
    乙○○既係以經營販賣遊戲軟體為業之人，為能應付消費者詢價及問題解答，對
    於各該遊戲軟體相關資訊、價格等理當知之甚詳，則其以遠低於市價之價格大量
    購入遊戲軟體，且外盒包裝復迥異於正版形式，衡情論理，被告應明知購入之物
    係屬仿冒商品無訛，是其空言諉稱不知，顯係事後卸責之詞，無足採憑。又如附
    表五所示告訴人新力公司、西雅公司遊戲軟體光碟片透過電視遊樂器執行，會在
    螢幕畫面出現「Licensed by Sony Computer Entertainment Inc.」及「PRODUC
    ED BY or UNDER LICENSE FROM SEGA ENTERPRISES, LTD.」等文字，亦經告訴人
    新力公司及西雅公司提出執行後電視螢幕參考相片為證；此外，復有被告所有仿
    冒盜版遊戲光碟片八百五十二片、仿冒盜版遊戲卡匣八十二個、卡匣空盒十二個
    及遊戲目錄四本扣案可資佐證。又按刑法上所謂常業犯，係指反覆以同種類之行
    為目的之社會活動之職業性犯罪而言，亦即恃犯罪以維生，縱令同時兼操其他職
    業，仍無礙其為常業犯罪，非謂常業犯必須別無其他正當職業始克構成。（最高
    法院八十二年度臺上字第二０七一號判例參照），查被告乙○○係開設前開電視
    遊樂器專賣店營業，而扣案盜版遊戲光碟片及遊戲卡匣數量合計多達九百三十四
    片，數量非微，則其販入之數量當不只此數，復以固定之店面從事販售之舉、販
    賣種類繁多，其價值據市價估計已達數百餘萬元，顯見被告係藉販賣盜版遊戲光
    碟、卡匣所得為其收入之一部分，而為營生之用至明。本件事證明確，被告犯行
    洵堪認定
二、核被告乙○○所為，係犯商標法第六十三條之販賣仿冒商標商品罪，著作權法第
    九十四條之以犯同法第九十三條第三款、第八十七條第二款之明知為侵害著作權
    之物意圖營利而交付侵害他人之著作權為常業罪及刑法第二百十六條、第二百十
    條之行使偽造私文書罪。被告係基於常業之犯意，並以上開犯行所得營生，自為
    常業犯，公訴人認被告僅應依著作權法第九十三條第三款以同法第八十七條第二
    款明知為侵害著作權之物，意圖營利而交付之方法侵害他人之著作權罪處斷，容
    有未洽，惟該部分事實與公訴人起訴之犯罪事實，有想像競合犯之裁判上一罪關
    係，為起訴效力所及，基於審判不可分原則，本院自應併予審理，併此敘明。被
    告多次違反商標法及行使偽造文書部分之犯行，均時間緊接，犯罪構成要件相同
    ，顯均係基於概括犯意反覆為之，均為連續犯，均應論以一罪，並加重其刑。被
    告係以一販賣行為而犯上開三罪；又以一行為侵害新力公司、西雅公司、思奎爾
    公司、可樂美公司及任天堂公司之商標權或著作財產權，均為想像競合犯，應依
    刑法第五十五條之規定，論以一最重之著作權法第九十四條之罪。爰審酌被告為
    一己私利，不知對他人之智慧財產權予以尊重，與國際社會普遍保護智慧財產權
    之潮流相違背，破壞我國於國際上之形象，惡性非輕，惟念其前未有任何前科紀
    錄，有臺灣高雄地方法院檢察署刑案資料查註紀錄表及臺灣高等法院被告全國前
    案紀錄表各一份在卷可參，素行尚稱良好，且犯後坦承部分犯行，尚知悔悟，態
    度良好等一切情狀，量處如主文所示之刑，以資懲儆。又被告前未曾受有期徒刑
    以上刑之宣告，已如前述，其因貪圖小利，短於思慮，致觸犯刑章，經此偵查、
    起訴及論罪科刑程序後，當知所警惕，信無再犯之虞，本院認其所宣告之刑以暫
    不執行為適當，爰併諭知緩刑三年，以啟自新。至扣案如附表五所示之仿冒遊戲
    光碟片八百五十二片、仿冒遊戲卡匣八十二個，係仿冒之盜版物品，應依商標法
    第六十四條之規定，宣告沒收；扣案之卡匣空盒十二個及遊戲目錄四本，均為被
    告所有，業經被告供承在卷可按，且為供犯罪所用之物，爰依刑法第三十八條第
    一項第二款規定，併予宣告沒收。
據上論斷，應依刑事訴訟法第二百九十九條第一項前段，著作權法第九十四條、第九
十三條第三款、第八十七條第二款，商標法第六十三條、第六十四條，刑法第十一條
前段、第五十六條、第二百十六條、第二百二十條第二項、第二百十條、第五十五條
、第七十四條第一款、第三十八條第一項第二款，判決如主文。
中      華      民      國    九十      年      二      月     二十     日
                                    臺灣高雄地方法院刑事第一庭
                                        法  官    陳玉聰
右正本證明與原本無異。
如不服本判決，應於判決送達後十日內，向本院提出上訴狀。
                                        書記官    鄭淑臻
中      華      民      國     九十     年      二      月     二十     日
附錄本案論罪科刑法條全文：
著作權法第九十四條：
以犯第九十一條、第九十二條或第九十三條之罪為常業者，處一年以上七年以下有期
徒刑，得併科新臺幣四十五萬元以下罰金。
著作權法第九十三條第三款：
有左列情形之一者，處二年以下有期徒刑，得併科新臺幣十萬元以下罰金：
三、以第八十七條各款方法之一侵害他人之著作權者。
著作權法第八十七條
有下列情形之一者，除本法另有規定外，視為侵害著作權或製版權︰
一  以侵害著作人名譽之方法利用其著作者。
二  明知為侵害著作權或製版權之物而散布或意圖散布而陳列或持有或意圖營利而交
    付者。
三  輸入未經著作財產權人或製版權人授權重製之重製物或製版物者。
四  未經著作財產權人同意而輸入著作原件或其重製物者。
五  明知係侵害電腦程式著作財產權之重製物而仍作為直接營利之使用者。
商標法第六十三條
明知為前條商品而販賣、意圖販賣而陳列、輸出或輸入者，處一年以下有期徒刑、拘
役或科或併科新台幣五萬元以下罰金。
刑法第二百十六條
行使第二百十條至第二百十五條之文書者，依偽造、變造文書或登載不實事項或使登
載不實事項之規定處斷。
刑法第二百十條
偽造、變造私文書，足以生損害於公眾或他人者，處五年以下有期徒刑。


司法院資訊處製作；財團法人民間司法改革基金會備份。
